最高法院刑事判決                                八十八年度台非字第三二四號
    上訴人  最高法院檢察署檢察總長
    被  告  甲○○
右上訴人因被告盜匪案件，對於台灣高等法院台南分院中華民國八十八年四月二十七
日第二審確定判決（八十八年度上訴字第一四八號，起訴案號：台灣台南地方法院檢
察署八十七年度偵字第一○九四六號），認為部分違法，提起非常上訴，本院判決如
左：
    主  文
原判決關於盜匪罪刑部分撤銷。
甲○○意圖為自己不法所有，以強暴致使不能抗拒而使他人交付其物，處有期徒刑柒
年貳月。
開山刀壹把沒收。
    理  由
非常上訴理由稱：「一按刑法上之累犯，須曾受有期徒刑執行完畢，五年內再犯有期
徒刑以上刑之罪者，為其成立要件。又二以上徒刑併執行者，假釋所定最低應執行之
期間，合併計算之。合併計算執行期間而假釋者，其所餘刑期，亦應合併計算，於該
期間內未經撤銷假釋者，其未執行之刑，始以已執行論，刑法第四十七條、第七十九
條第一項、第七十九條之一第三項定有明文。二本件被告甲○○於八十二年間曾犯施
用毒品罪及竊盜罪，經法院合併定執行刑三年六月，並發監執行於八十二年五月二十
一日起算，應於八十五年十一月十九日執行期滿，惟被告於執行中另有施用毒品及違
反麻醉藥品管理條例等罪，經法院合併定執行刑三年六月，自八十五年十一月二十日
起接續執行，嗣於接續執行中假釋，尚餘殘刑二年二月，於假釋中被告再犯本件盜匪
等罪，而經法務部撤銷假釋，乃再於八十八年五月二十六日執行其殘刑二年二月，此
有台灣高等法院台南分院檢察署刑案資料查註記錄及檢察官執行指揮書可稽。是本件
被告以前所犯之罪既屬合併執行，嗣經刑之一部執行後又假釋，則須俟假釋期間屆滿
後始可謂上述之罪（包括前、後案）均已執行完畢，若於假釋中另犯案，則無論對前
案（施用毒品及竊盜罪）或後案（施用毒品及違反麻醉藥品管理條例）均不得論以累
犯。依上述說明，則本件被告盜匪案應係於其假釋期間所犯，尚非屬累犯，原判決未
注意及此，竟謂被告所犯係於上開前案合併定執行刑三年六月於八十五年十一月十九
日執行完畢後，而以累犯論處，其判決顯有適用法則不當之違法。三爰依刑事訴訟法
第四百四十一條、第四百四十三條規定提起非常上訴，以資救濟。」等語。
本院按判決不適用法則或適用不當者，為違背法令，刑事訴訟法第三百七十八條定有
明文。又累犯之成立，依刑法第四十七條之規定，必須曾受有期徒刑之執行完畢，或
受無期徒刑或有期徒刑一部之執行而赦免後，五年以內再犯有期徒刑以上之罪者，始
足當之。所謂執行完畢，其在監獄執行期滿者，固不待言；如係經假釋出獄者，須在
無期徒刑假釋後滿十五年，或在有期徒刑所餘刑期內未經撤銷假釋者，其未執行之刑
，始得以已執行論。如其為二以上徒刑併執行者，假釋所定最低應執行之期間，合併
計算之；其所餘刑期，亦應合併計算。必於該期間內未經撤銷假釋，其未執行之刑，
始以已執行論。此觀刑法第七十九條第一項、第七十九條之一第一項、第三項之規定
自明。查本件被告甲○○於民國八十二年間因施用毒品等罪，經台灣台南地方法院判
處有期徒刑三年四月及五月，應執行有期徒刑三年六月確定，於八十二年五月二十一
日入監執行，應於八十五年十一月十九日執行期滿；其另於八十二年間因施用毒品等
罪，經原法院判處有期徒刑三年二月及八月，應執行有期徒刑三年六月確定，接續前
案執行，應於八十九年五月十七日執行期滿，此有卷附之台灣高等法院台南分院檢察
署刑案資料查註紀錄表在卷可稽。被告於執行中，因符合假釋之規定，經法務部核准
假釋。然被告於上述假釋期間，又於八十七年九月十四日犯本件盜匪罪，經原法院判
處有期徒刑七年六月確定，法務部乃於八十八年五月十四日以法矯決字第○一二三
九八號函撤銷假釋，應執行殘餘刑期二年二月又十六日，足見上開併執行之有期徒刑
，已因撤銷假釋而不能視為已執行完畢，則被告所犯本件盜匪罪，自難論以累犯；乃
原審不察，誤認被告前開合併執行之有期徒刑中，有期徒刑三年六月部分已於八十五
年十一月十九日執行完畢，五年以內再犯本件有期徒刑以上之罪，而撤銷第一審該部
分科刑判決，依累犯之規定加重其刑，顯有判決適用法則不當之違背法令。案經確定
，且於被告不利，非常上訴意旨執以指摘，洵有理由，應由本院將原判決關於盜匪罪
刑部分撤銷，另行判決如主文所示，以資糾正。
據上論結，應依刑事訴訟法第四百四十七條第一項第一款但書，懲治盜匪條例第五條
第一項第一款、第八條，刑法第三十八條第一項第二款，判決如主文。
中      華      民      國    八十八    年     十一     月      四      日
                              最高法院刑事第三庭
                                  審判長法官  陳  錫  奎
                                        法官  洪  清  江
                                        法官  吳  昆  仁
                                        法官  李  伯  道
                                        法官  高  金  枝
      右正本證明與原本無異
                                              書  記  官
中      華      民      國    八十八    年     十一     月      九      日
